# 关于“关联方之间互借原材料”的探讨

提问人：2006163008 时间：2012-12-04 09:30:00
大家好！ 本人在工作中遇到了关联方互借原材料的情况，具体情况如下： 某集团公司属于中间化工产品生产行业，母公司下设的分公司、子公司生产销售相同的产品；使用的生产设备类型、消耗的原材料、日常催化剂等均相同；这样在日常生产过程中，分公司和子公司之间就发生了“备品备件”“原材料”互借并打了借条，该公司账务上没有体现；期末盘点时管理人员以借条来解释差异原因； 对于这种情况，我们建议的账务处理如下： 当借出“备品备件”“原材料”时，出借方视同销售、借入方视同购买；当归还“备品备件”“原材料”时，出借方视同购买、借入方视同销售；请大家帮分析一下这样处理正确吗？视同销售的如何公允定价？

回答人：chenyiwei
由于“母公司下设的分公司、子公司生产销售相同的产品；使用的生产设备类型、消耗的原材料、日常催化剂等均相同”，因此各单位之间互相借用的货物很可能是同质的，因此此类货物的出借和收回不具有商业实质，不能确认销售和结转成本，而是只能将其成本转入一项债权科目中，后续收到归还的相同货物时，按原先的成本转入对应的存货科目，同时转销该项债权。 税务上应当视同销售处理并开具增值税专用发票。但税务和会计是两个互相独立的体系，不能根据税法的规定决定会计处理方法。

提问人：hcl1986 时间：2013-08-18 17:27:46
陈版，我正好遇到一个实务问题，一家化工原料企业与一家相当规模的钢厂签订A原料互供协议（该钢厂也有生产该化工原料车间，化工原料车间的产量每月基本不变而容纳该化工原料的特定容器容量有限，若钢厂订单较多而自身生产的原料不足以满足订单的生产时向化工原料企业按市场价购入化工原料，若钢厂订单较少则自身化工原料车间生产的化工原料将超过特定容器的容量而必须向化工原料企业按市场价出售工化工原料），协议约定每月双方每月按应收应付净额结算一次，我认为这类交易双方都应确认销售，按购入价计入存货。

回答人：chenyiwei
可以这样理解。此时的销售和采购交易如果是根据协议约定的条件自动进行的，则不属于一揽子交易，应分别确认采购和销售。